最高法院刑事判決　　　　　　九十四年度台上字第四九０九號
　　上　訴　人　甲○○
　　　　　　　　　　　　109.
　　選任辯護人　林家進律師
上列上訴人因聯永小客車租賃有限公司自訴偽造有價證券案件，
不服台灣高等法院台中分院中華民國九十一年十二月十三日第二
審判決（九十一年度上訴字第一九０七號，自訴案號：台灣台中
地方法院九十一年度自字第五八五號），提起上訴，本院判決如
下：
    主  文
原判決撤銷，發回台灣高等法院台中分院。
    理  由
本件原判決撤銷第一審科刑之判決，改判仍論處上訴人偽造有價
證券罪刑，固非無見。
惟查：(一)、按本票應記載發票年月日，欠缺票據法所規定票據應
記載事項之一者，其票據為無效，票據法第一百二十條第一項第
六款、第十一條分別定有明文。本件上訴人於原審一再辯稱自訴
代表人鐘功榮要求伊所開立之本票其日期必須空白，伊為取回林
秀耳簽發已退票之支票而簽發系爭本票，當時系爭本票上並未填
載發票日期及到期日等語，上開辯解與證人林秀耳證述伊因簽發
一張支票交予自訴人，該支票退票後，伊與上訴人為求註銷退票
紀錄，於民國八十九年七月十七日退票後不久前去自訴人公司，
請求自訴代表人返還該支票，自訴代表人要求上訴人簽發本票，
當時上面沒有日期等語相符；即自訴代表人亦於第一審供稱：「
我沒有強迫他，是他要拿回支票時，我問他有何擔保，他說，他
可以在本票上面簽他太太的名字」等語，似徵上訴人及證人林秀
耳前揭供述非虛，且觀自訴代表人所提出證人林秀耳之支票及退
票理由單影本，該支票係在八十九年七月十七日退票，若上訴人
係為註銷退票紀錄，而於退票後七日內簽發系爭本票以換回支票
等情確屬實情，則與系爭本票上填載之八十九年九月十一日發票
日期不符，究竟系爭本票上之發票日期係為何人填載？若非上訴
人所載寫，則是否為他人事後所填寫？此與上訴人應否構成偽造
有價證券之罪責，至有關連，原判決對上揭有利上訴人之證據不
予採信，復未說明理由，自有判決不備理由兼調查職責未盡之違
誤。(二)、採為判決基礎之證據資料，必須經過調查程序，而顯出
於審判庭者，始與直接審理主義相符合，否則其所踐行之訴訟程
序，即屬違背法令。又證物應提示被告，令其辨識，如係文書而
被告不解其意義者，應告以要旨，為刑事訴訟法第一百六十四條
所明定。原判決以證人謝順於第一審沙鹿簡易庭當庭書寫姓名之
筆跡與系爭本票上謝順筆跡不符，為論處上訴人罪刑之理由之一
，顯係將謝順書寫姓名之紙張列為不利上訴人之證據，然原審於
審理期日，疏未就前開證據提示予上訴人，令其辨識，予上訴人
辯論之機會，即據為上訴人不利之認定，自有應於審判期日調查
之證據而未予調查之違誤。上訴意旨執此指摘原判決不當，非無
理由，應認原判決有撤銷發回更審之原因。
據上論結，應依刑事訴訟法第三百九十七條、第四百零一條，判
決如主文。
據上論結，應依刑事訴訟法第三百九十五條前段，判決如主文。
中　　華　　民　　國　九十四　年　　九　　月    八  　日
                      最高法院刑事第八庭
                          審判長法官  呂　潮　澤
                                法官  吳　昆　仁
                                法官  孫　增　同
                                法官  趙　文　淵
                                法官  吳　　　燦
      本件正本證明與原本無異
                                      書  記  官
中　　華　　民　　國　九十四　年　　九　　月　 十二 　日
                                                   ｍ
